臺中高等行政法院判決
                                      100年度訴字第258號
                                    100年11月3日辯論終結
原      告　許萬生
被      告　臺中市政府
代　表　人　胡志強
訴訟代理人　王品又
          　廖淑華
            林瓊嘉律師
上列當事人間因合作社法事件，原告不服內政部中華民國100年6
月27日台內訴字第1000114037號訴願決定，提起行政訴訟。本院
判決如下︰
　　主  文
原告之訴駁回。
訴訟費用由原告負擔。
    事實及理由
一、事實概要：緣原告不服被告99年9月23日府社行字第0990273
    534號函糾正「有限責任臺中市聯合計程車運輸合作社」召
    開第5屆第7次社務會議案由三所通過除名許萬生案乙案，因
    該社原理事主席林東盛喪失社員資格，該除名案無效等情，
    提起訴願，並請求被告名譽及精神損失賠償1千萬元。經訴
    願決定機關內政部以原告非屬受處分之相對人或利害關係人
    ，非適格之當事人，且請求損害賠償部分非屬訴願救濟範圍
    內之事項，訴願決定不受理。原告不服，遂提起本件行政訴
    訟。
二、本件原告主張：原告98年、99年擔任「有限責任臺中市聯合
    計程車運輸合作社」理事職務，其間原告查到社員、理事之
    資格有問題，於98年3月19日向被告所屬社會局陳情該社理
    事主席林東盛喪失社員資格，然被告所屬社會局卻拖延不辦
    ，造成原告檢舉事情讓被檢舉人發現，林東盛教唆他人恐嚇
    原告及家屬，無社員資格之林東盛以欺騙手段聯合其他理監
    事罷免原告，解除原告之理事職務，該社之解除行為違反行
    政程序法第111條，核屬無效，又被告之處理方式有損原告
    之權益及名義，原告所以依行政訴訟法第7條規定，提起撤
    銷訴訟合併提起損害賠償，請求名譽受損賠償800萬元，及
    原告與家人精神受損賠償200萬元等情。聲明求為判決訴願
    決定及原處分均撤銷，並請求國家賠償1,000萬元。
三、被告則以：
  (一)原告非行政處分之受處分人：按行政訴訟法第4條規定，提
    出撤銷訴訟須為行政處分之受處分人或利害關係人始得為之
    次按，不服中央或地方機關之行政處分而循訴願或行政訴訟
    程序謀求救濟之人，依現有之解釋判例，固包含利害關係人
    而非專以受處分人為限，所謂利害關係人乃指法律上之利害
    關係而言，不包括事實上之利害關係而言（最高行政法院75
    年判字第362號判例參照）。查被告99年9月23日府社行字第
    0990273534號行政處分之受處分人係為訴外人林東盛及有限
    責任臺中市聯合計程車運輸合作社，原告並非系爭行政處分
    之受處分人，又系爭行政處分係撤銷該合作社會議決議。原
    告並未因該行政處分而受有任何不利益。則原告並非受處分
    之當事人，亦未有權利受損害，原告請求撤銷系爭行政處分
    ，顯有嚴重誤會。
  (二)原告無權請求損害賠償：原告主張：「社會局承辦員不辦，
    卻以公文及請示上級做為理由拖延時間，社會局卻一直更換
    承辦員，原告認有權利及名義受損害．．．」云云；惟查，
    被告依法行政，並無任何違法疏忽，原告僅因個人不滿，片
    面主張權益受損，其權益受何損害？如何產生損害，俱屬不
    明，其請求顯無理由，業經被告一再詳實告知，且經內政部
    訴願委員會100年4月29日以台內訴字第1000054198號訴願決
    定詳予敘明，原告主張之失實與錯誤，原告未能詳予瞭解法
    規範，率斷以主觀認知為權利主張，所為請求顯無理由。被
    告依法行政，並無任何違法疏誤，原告一再陳情、訴願空言
    指摘被告有違法失職，率斷自認有權益受損，未能靜思法規
    範與合理訴求，所為起訴顯無理由，應予駁回。次查，過失
    責任有無，應以行為之懈怠或疏虞與結果之發生，有無相當
    因果關係為斷。所謂相當因果關係，即以所發生之結果觀察
    ，認為認因某項因素而惹起，又從因素觀察，認為足以發生
    此項結果，始克當之（最高法院58年台上字第404號判例參
    照），本件原告並未因被告行政處分而受有任何損害，經核
    原處分認事用法均屬適當；內政部訴願決定更屬適當合法，
    原告之訴顯無理由。
  (三)綜上所述，本件原告之訴為無理由等語，資為抗辯。並聲明
    求為判決駁回原告之訴。
四、兩造之爭點：原告提起本件撤銷訴訟，是否當事人適格？合
    併請求損害賠償，有無理由？經查：
  (一)有關撤銷訴訟部分：
    1.按「訴願人以外之利害關係人，認為第一項訴願決定，損
      害其權利或法律上之利益者，得向高等行政法院提起撤銷
      訴訟。」為行政訴訟法第4條第3項所明定。又提起行政訴
      訟應以當事人適格始足當之，其當事人不適格，則欠缺權
      利保護要件，應以判決駁回之。
    2.本件原告不服被告99年9月23日府社行字第0990273534號
      函處分，提起訴願，並請求被告名譽及精神損失賠償1千
      萬元。核該函係通知訴外人「有限責任台中市聯合計程車
      運輸合作社」，副本抄送原告略以：「主旨：關於貴社第
      5屆第7次社務會議通過社員除名乙案，．．．因貴社原理
      事主席林東盛君喪失社員資格，該案由未符合上述規定，
      應屬無效，．．．」，並非處分原告，原告非受處分之相
      對人，雖屬利害關係人，然原告亦因該函而回復其社員資
      格，原告之權利或利益，並不因被告上開函處分而受有損
      害，原告既非屬該處分函之相對人，且未符合行政訴訟法
      第4條第3項利害關係人提起撤銷訴訟之要件，原告逕提起
      訴願，訴願決定以原告顯非適格之當事人予以訴願不受理
      ，並無違誤，原告又提起本件撤銷訴訟，揆諸上開規定，
      顯非有理由，應予駁回。
  (二)有關請求損害賠償部分：
    1.原告雖主張其98年、99年擔任「有限責任臺中市聯合計程
      車運輸合作社」理事職務，其間原告查到社員、理事之資
      格有問題，於98年3月19日向被告所屬社會局陳情該社理
      事主席林東盛喪失社員資格，被告所屬社會局卻拖延不辦
      ，造成原告檢舉事情讓被檢舉人發現，林東盛教唆他人恐
      嚇原告及家屬，無社員資格之林東盛以欺騙手段聯合其他
      理監事罷免原告，解除原告之理事職務，該社之解除行為
      違反行政程序法第111條，核屬無效，被告之處理方式有
      損原告之權益及名義，原告請求名譽受損賠償800萬元，
      及原告與家人精神受損賠償200萬元云云，
    2.查被告99年9月23日府社行字第0990273534號函處分，係
      通知訴外人「有限責任台中市聯合計程車運輸合作社」以
      ：「主旨：關於貴社第5屆第7次社務會議通過社員除名乙
      案，．．．因貴社原理事主席林東盛君喪失社員資格，該
      案由未符合上述規定，應屬無效，．．．」所為之處分，
      而副本轉知原告，該函對原告並非不利，而致有損害原告
      權利或利益之情事，原告反因該函而得回復其社員資格，
      而對原告有利，即原告並未因被告行政處分而受有損害，
      原告焉有受損而得向被告請求損害之理，況原告如受林東
      益恐嚇而受有損害，亦係原告與林東益間之損害賠償事由
      ，核與被告無涉，且原告對其受有名譽損失及家人精神受
      損計一千萬元之情事，並未舉證以實其說，空言主張，其
      之主張亦無理由。應予駁回。
五、綜上所述，本件原告所訴均非可取，本件被告原處分並無違
    誤，訴願決定予以不受理，亦無不合，原告訴請撤銷，併請
    求損害賠償1,000萬元，為無理由，應予駁回。
六、據上論結，本件原告之訴為無理由，依行政訴訟法第195條
    第1項後段、第98條第1項前段，判決如主文。
中　　華　　民　　國　　100　年　　11　　月　　10　　 日
                臺中高等行政法院第二庭
                          審判長法  官　王　茂　修
                                法  官　林  秋  華
                                法  官　莊　金　昌

以上正本證明與原本無異。
如不服本判決，應於判決送達後20日內向本院提出上訴書狀，其
未表明上訴理由者，應於提起上訴後20日內向本院提出上訴理由
書（須依對造人數附具繕本）；如於本判決宣示或公告後送達前
提起上訴者，應於判決送達後20日內補提上訴理由書（須附繕本
）。未表明上訴理由者，逕以裁定駁回。
中　　華　　民　　國　　100　年　　11　　月　　10　　 日
              　                書記官　林  昱  妏